最高法院刑事判決　　　　　　　　　 111年度台上字第1248號
上　訴　人　簡文忠



上列上訴人因加重詐欺案件，不服臺灣高等法院臺中分院中華民
國110年7月29日第二審判決（110年度金上訴字第752號，起訴案
號：臺灣臺中地方檢察署109年度偵字第15164、18737、19879號
），提起上訴，本院判決如下：
    主  文
上訴駁回。
    理  由
一、按刑事訴訟法第377 條規定，上訴於第三審法院，非以判決
    違背法令為理由，不得為之。是提起第三審上訴，應以原判
    決違背法令為理由，係屬法定要件。如果上訴理由書狀並非
    依據卷內訴訟資料，具體指摘原判決不適用何種法則或如何
    適用不當，或所指摘原判決違法情事，顯與法律規定得為第
    三審上訴理由之違法情形不相適合時，均應認其上訴為違背
    法律上之程式，予以駁回。本件原判決綜合全案證據資料，
    本於事實審法院之推理作用，認定上訴人簡文忠有如其犯罪
    事實欄一所載參與自稱「徐長龍」之不詳姓名大陸地區成年
    男子所組成以實施詐術為手段，具有持續性、牟利性之結構
    性詐欺集團犯罪組織，並擔任向該詐欺集團第二層「車手」
    吳温樺（業經原審判處罪刑確定）收取詐欺贓款再轉交該詐
    欺集團之上手之「收水」工作，而有如其犯罪事實欄二所載
    三人以上共同詐欺取財（下稱加重詐欺取財）及一般洗錢之
    犯行，因而維持第一審依想像競合犯關係從一重論上訴人以
    共同加重詐欺取財罪，於依刑法第59條規定酌減其刑後，處
    有期徒刑 6月之判決，而駁回上訴人在第二審之上訴，已詳
    述其所憑證據及認定之理由。核其所為之論斷，俱有卷內資
    料可資覆按，從形式上觀察，原判決並無足以影響其判決結
    果之違法情形存在。
二、上訴人上訴意旨略以：⑴、伊雖有原判決所載將所收取款項
    轉交予綽號「Kenny 」之不詳姓名成年男子之事實，然係因
    伊長年在大陸均以現金交易之經商經驗，而相信「徐長龍」
    所稱由伊所收取轉交款項係該公司經營虛擬貨幣買賣之款項
    等語，伊確實不知所收取轉交之款項為詐欺所得贓款，此可
    調閱伊出入境紀錄及伊與「徐長龍」之微信通訊軟體對話紀
    錄即可得知。原審未審酌上情，亦未調閱上開出入境及對話
    紀錄，遽認伊有本件被訴犯行，顯有不當。⑵原審於量刑時
    ，未考量伊就本件所為已深感悔悟，且已與被害人達成民事
    賠償和解，應無再犯之虞，實無入監執行之必要，而未對伊
    宣告緩刑，亦有未洽。
三、惟證據之取捨及事實之認定，均為事實審法院之職權，倘其
    採證認事並未違背證據法則，並已詳述其取捨證據及得心證
    之理由者，自不能任意指為違法而執為適法之第三審上訴理
    由。本件原判決依憑證人楊浩苓、吳温樺及王阿月所為不利
    於上訴人之指證，及原判決第3至4頁所載路口監視器錄影畫
    面、王阿月手機通聯紀錄、簡訊翻拍照片、合作金庫銀行存
    摺影本及中華郵政大雅郵局歷史交易清單等卷附相關資料，
    再參酌上訴人坦認有依指示向曾鈺婷收取款項後搭乘高速鐵
    路轉交予「Kenny 」之事實，經綜合判斷，認定上訴人確實
    有本件被訴參與詐欺集團犯罪組織、加重詐欺取財及一般洗
    錢之犯行，已於理由內論述說明綦詳。對於上訴人辯稱其係
    誤信所收取轉交款項為公司買賣虛擬貨幣款項，不知為詐欺
    所得贓款云云，何以不足以採信，亦說明上訴人不僅未提出
    其所稱買賣虛擬貨幣公司之名稱及地址等資訊以供調查，且
    其就不認識之人之間收取轉交款項均未簽收任何單據，亦顯
    悖於一般金錢交付作業常情，況且其執行該收取轉交款項之
    工作內容實無須耗費多大勞力，竟可獲得顯不相當之報酬，
    亦與常理不合，因認其所辯不足以採信，亦在理由內逐一詳
    加指駁及說明。核其此部分所為之論斷，俱有卷內資料可資
    佐證，尚無違反經驗及論理法則之情形，且屬原審採證認事
    職權之適法行使，自不得任意指為違法。上訴人上訴意旨⑴
    所云無非置原判決之明確論斷說明於不顧，徒憑己見，對原
    審所不採信之同一辯解，再事爭辯，依上開說明，尚非適法
    之第三審上訴理由。至原審法院審判長於審判期日已就包含
    上訴人小米手機資料、臉書、Line及微信帳號資料擷圖及微
    信對話紀錄等卷附證據資料向上訴人提示並告以要旨而加以
    調查，審判長並向上訴人訊以「有無其他證據提出或聲請調
    查？」時，其亦答稱「沒有」等語，有原審審判筆錄可稽（
    見原審卷第160、162頁），則原審就卷附相關證據資料調查
    結果，認本件事證已臻明確，而未進行其他無益之調查，尚
    無違法可言。況且，本院為法律審，無從為事實之調查，上
    訴人在原審言詞辯論終結前既未聲請原審法院就何項證據為
    調查，卻於向本院提起第三審上訴後，始執前詞，泛謂可調
    閱其入出境資料查明是否在大陸地區經商多年而認識「徐長
    龍」云云，而指摘原審調查未盡，依上述說明，亦非合法之
    第三審上訴理由。又緩刑機制，係著眼於特殊預防需求之個
    別化處遇，屬刑罰裁量之一環，乃事實審法院在個案符合法
    定要件情形下得依其特殊情節自由裁量之權限，縱裁量結果
    未宣告緩刑，亦不能任意指為違法。本件原判決對於何以不
    宜對上訴人宣告緩刑，已於理由論述說明綦詳（見原判決第
    10頁第30行至第11頁第 7行），核其所為之裁量論斷，尚無
    違法、不當，或有明顯濫用裁量權限之情形。況是否諭知緩
    刑，本屬法院自由裁量之職權，縱未諭知緩刑，亦無違法可
    言。上訴人上訴意旨⑵泛謂原審未諭知緩刑違法，而據以指
    摘原判決不當，依上開說明，同非適法之第三審上訴理由。
    是本件上訴意旨所云，均非依據卷內訴訟資料具體指摘原判
    決不適用何種法則或如何適用不當，徒執其不為原審所採信
    之同一辯解，就原審採證認事及量刑職權之適法行使，暨原
    判決已明確論斷說明之事項，再事爭執，顯與法律規定得為
    第三審上訴理由之違法情形不相適合；揆之首揭說明，其上
    訴為違背法律上之程式，應予駁回。
據上論結，應依刑事訴訟法第395 條前段，判決如主文。
中    華    民    國   111    年    3     月    17    日
                  刑事第一庭審判長法  官  郭  毓  洲  
                                  法  官  林  英  志  
                                  法  官  周  盈  文  
                                  法  官  蔡  憲  德  
                                  法  官  林  靜  芬  
本件正本證明與原本無異
                                  書記官
中    華    民    國   111    年    3     月    18    日